臺灣基隆地方法院刑事判決　　　　　　　　　　　　九十年度自更（一）字第四號
　　自　訴　人　乙○○
　　被　　　告　甲○○
右列被告因誣告等案件，經自訴人提起自訴，本院（九十年度自字第三二號）判決後
，經台灣高等法院撤銷發回，本院判決如左：
    主  文
甲○○無罪。
    理  由
一、自訴意旨略以：被告前因毀損麗景江山社區之柵欄案件，由麗景江山社區管理委
    員會提出告訴後，經台灣基隆地方法院檢察署檢察官提起公訴，經本院以八十九
    年度易字第七六七號審理時，九十年三月六日下午二時，在台灣基隆地方法院第
    四法庭開庭審理時，傳訊被告及當時擔任麗景江山管理委員會總幹事之自訴人，
    被告竟當庭陳述自訴人是四海幫大哥，自訴人並非四海幫大哥，而被告在法官面
    前陳述此不實之事，顯然係向法官誣告自訴人違反組織犯罪條例之犯行，另在公
    開法庭指摘及傳述自訴人為四海幫大哥此不實事項亦妨害自訴人之名譽，因此認
    被告涉有誣告及誹謗犯行云云。
二、本院訊據被告甲○○固承認於自訴人所指述之時間地點陳述自訴人為四海幫老大
    等言詞，然堅決否認陳述之目的有誣告、誹謗之犯意。
三、按犯罪事實應依證據認定之，無證據不得推定其犯罪事實；次按不能證明被告犯
    罪或其行為不罰者，應諭知無罪之判決，刑事訴訟法第一百五十四條、第三百零
    一條第一項分別定有明文。次按認定不利於被告之事實，須依積極證據，苟積極
    證據不足為不利於被告事實之認定時，即應為有利於被告之認定，更不必有何有
    利之證據，最高法院三十年上字第八一六號著有判例。
四、經查，本院八十九年度易字第七六七號案件，九十年三月六日開庭過程部分之法
    庭錄音，經前審法官於九十年六月二十日勘驗，並製作勘驗筆錄記載對話過程如
    下「法官問，你們和解時態度怎樣。被告甲○○（自訴人及被告於本院審理時均
    陳稱應係誤載，實際陳述之人為本件自訴人乙○○，而經參照自訴人提出之發票
    ，應信勘驗筆錄此部分應屬誤載，實際陳述之人應為本件自訴人乙○○）回答：
    我有請他吃飯，包括到夢幻，花了不只四萬元。本件被告甲○○說：他現在「番
    番」，他現在說他是老大，他在哪裡怎樣四海幫老大。後雙方即開始爭執」。而
    按誣告罪之成立，以意圖他人受刑事處分虛構事實而向該管公務員申告為其要件
    ，故其所訴事實，雖不能證明係屬實在，而在積極方面尚無證據證明其確係故意
    虛構者，仍不能遽以誣告罪論處，最高法院四十六年台上字第九二七號判例要旨
    足參。末按被告為施行攻擊防禦方法，當庭防禦自己權利之辯白，應屬自衛、自
    辯及保護自身合法利益發表之言論，況對簿公堂，利害關係人兩造焉有善言，被
    告縱使對自訴人之陳述不滿而指摘「胡說」，實則無侵害他人名譽之故意，且被
    告僅於審理中對承審法官作此指摘，實難認其有散佈於眾之意圖，凡此均與刑法
    第二十章所規定妨害名譽及信用罪之構成要件有間，八十四年度上易字第二二六
    三號判決要旨參照。是以，欲成立誣告罪須具備使他人因此受刑事訴追之主觀意
    圖，成立誹謗罪則須有散佈於眾之意圖為要件，而參照前揭勘驗筆錄記載被告陳
    述之全部語句文意及發言時之情況，被告顯係認為自訴人所述並非真實，而針對
    自訴人陳述之和解過程表達否認並加以爭執之意，乃屬當庭為攻擊防禦之言論，
    並無向法官申告自訴人犯罪而令自訴人受刑事訴追之意思，或企圖使「自訴人是
    四海幫老大」等指摘散佈於眾之目的，因此，被告既無誣告及誹謗之意圖，則與
    誣告罪及誹謗罪構成要件不相當，依據前揭判例意旨，即應為被告無罪判決之諭
    知。
據上論斷，應依刑事訴訟法第三百四十三條、第三百零一條第一項，判決如主文。
中      華      民      國      九十一      年     二    月    二十一   日
                                      台灣基隆地方法院刑事第二庭
                                            法  官    王  翠  芬
右正本證明與原本無異。
對於本件判決如有不服，應於收受送達後十日內，向本院提出上訴書狀，上訴於臺灣
高等法院，並按他造當事人之人數附具繕本。
                                            書記官    明  祖  斌
中      華      民      國      九十一      年     二    月    二十五   日
